臺灣高等法院民事裁定
抗　告　人　甲○○
上列抗告人因與相對人永安通運有限公司間損害賠償強制執行事
件，聲請拘提管收相對人之法定代理人乙○○，對於中華民國96
年9月28日臺灣臺北地方法院96年度執字第2350號所為裁定提起
抗告，本院裁定如下：
    主  文
抗告駁回。
抗告訴訟費用由抗告人負擔。
    理  由
一、抗告人於原法院聲請意旨略以：其於民國 (下同)96年2 月3
    日依強制執行法第20條規定，聲請原法院定期間命相對人據
    實報告財產狀況，然相對人於96年3 月12日陳報狀中並未提
    及任何財產狀況。嗣其於96年4月9日陳報狀中再次請求原法
    院依法命相對人確實報告財產狀況，然迄今仍未見相對人陳
    報任何相關資訊。相對人經營遊覽車客運業已數十年，名下
    擁有9輛遊覽車 ，且於96年2月4日以現金方式增資新臺幣（
    下同）1,000萬元 ，足見相對人顯然違反強制執行法第20條
    據實報告之規定，並有隱匿財產之情事，爰依強制執行法第
    22條第1項第1、5款、同條第2項、第25條第2項第4款之規定
    ，聲請拘提管收相對人之法定代理人乙○○等語。
二、原法院裁定駁回抗告人之聲請。
三、抗告意旨略以：相對人非但未陳報名下尚有9輛遊覽車 ，且
    將所有之遊覽車藏匿，依強制執行法第22條第1項各款及第2
    項、第25條第2項第4款規定，執行法院得拘提管收之。又財
    政部臺灣省北區國稅財產歸屬資料清單明確顯示上揭9 輛遊
    覽車為相對人名下之財產，且無任何資料說明靠行及貸款情
    事，原法院依相對人主觀意識認定相對人未違反不為報告或
    為虛偽報告，自有未洽云云。
四、按依強制執行法第21條、第22條第1項規定 ，執行法院得拘
    提債務人之要件須具備下列之一：(一)債務人受合法通知，無
    正當理由而不到場者；(二)債務人顯有履行義務之可能故不履
    行者；(三)顯有逃匿之虞者；(四)就應供強制執行之財產有隱匿
    或處分之情事者；(五)於調查執行標的物時，對於法官或書記
    官拒絕陳述者；(六)已發現之債務人財產不足抵償聲請強制執
    行債權或不能發現債務人應交付之財產時，執行法院依職權
    或依聲請，定期間命債務人據實報告該期間屆滿前1 年內應
    供強制執行之財產狀況，債務人違反該規定，不為報告或為
    虛偽之報告者。其中符合前述(二)至(六)之情形，於執行法院命
    債務人提供擔保，而無相當擔保者，執行法院始得命管收之
    。其非經拘提到場者，亦同。前揭關於債務人拘提、管收之
    規定，依強制執行法第25條第2項第4款規定，於法人之負責
    人亦適用之。是倘債務人為法人，其法定代理人符合前述情
    事，執行法院固得拘提、管收之，惟拘提與否乃執行法院得
    依職權裁量之事項，反之，倘未符合前述情形，執行法院即
    不得拘提、管收債務人之法定代理人。
五、次按責任財產係債務人之財產中，得為強制執行客體之財產
    總稱。責任財產之調查，原則上應命債權人查報，此觀諸強
    制執行法第19條規定甚明。又稅捐稽徵法第33條第1項第8款
    規定，債權人已取得民事確定判決或其他執行名義者，得請
    求稅捐稽徵機關提供納稅義務人（即債務人）財產、所得、
    營業及納稅資料。是執行法院應先曉諭債權人自行向稅捐稽
    徵機關請求提供債務人之財產資料，於稅捐稽徵機關拒絕，
    執行法院再加以調查，足見強制執行法之原則係採當事人進
    行主義；且各國有關強制執行之立法例，均儘可能減少對人
    之執行，以符合尊重個人人格之近代法理念，是除非執行法
    院調查關於強制執行之法定要件或執行標的物時，債務人拒
    不到庭應訊，為使執行程序得以順利進行，始例外認有拘提
    債務人強制到庭應訊之必要。惟執行法院調查之結果，倘足
    認債務人顯無任何財產可供執行者，則縱將債務人拘提到庭
    應訊，對債權人債權之受清償亦無幫助，即難逕以管收之方
    式進行對人之強制執行方法。
六、經查，本件抗告人於96年2 月14日具狀聲請原法院依強制執
    行法第20條規定命相對人陳報1 年內應供強制執行之財產狀
    況，相對人乃於96年3 月19日陳報其對第三人泰安產物保險
    股份有限公司有第三人責任保險金40萬元之債權，固未陳報
    相對人名下尚有9 輛遊覽車。惟據抗告人提出之財政部臺灣
    省北區國稅財產歸屬資料清單觀之，可知抗告人逕自向財政
    部臺灣省北區國稅局查詢後，即可得知相對人名下尚有9 輛
    遊覽車，無需相對人陳報，相對人亦無從隱匿。況且相對人
    於96年8月13日亦到庭陳稱該9輛遊覽車係靠行車，且每輛車
    均有貸款等情，是相對人主觀上已認為實無可供強制執行之
    財產，則其未陳報前開9輛遊覽車 ，難認有何不為報告或為
    虛偽之報告之情事。再者，相對人雖於96年2月4日以現金方
    式增資1,000萬元 ，但現金增資主要是公司向股東籌資的一
    種方式，其目的或在於籌得資金以改善公司之財務狀況或拓
    展公司業務等，尚難以此即認定相對人有故不履行及隱匿財
    產之情事。而依前開財政部臺灣省北區國稅財產歸屬資料清
    單觀之，相對人除9 輛遊覽車外，亦無其他財產可供執行。
    此外，原法院通知兩造於96年8 月13日訊問，相對人亦未拒
    不到庭應訊。則揆諸前開說明，本件尚難認有拘提管收相對
    人之法定代理人乙○○之必要。抗告人聲請拘提相對人之法
    定代理人乙○○，核與上開拘提管收之要件不符，不應准許
    ，原法院因此駁回抗告人之聲請，並無不合。從而，抗告意
    旨仍執前詞指摘原裁定不當，求予廢棄，為無理由，應予駁
    回。
七、據上論結，本件抗告為無理由，爰裁定如主文。
中　　華　　民　　國　　96　　年　　12　　月　　12　　日
                    民事第13庭
                        審判長法　官  黃嘉烈
　　  　　　　　　　      　　法　官  吳燁山
　　　　　　　　　　      　　法　官  許文章
正本係照原本作成。
本裁定除以適用法規顯有錯誤為理由，並經本院許可外，不得再
抗告。如提起再抗告，應於收受後10日內委任律師為訴訟代理人
向本院提出再抗告狀。並繳納再抗告費新台幣１千元。
中　　華　　民　　國　　96　　年　　12　　月　　12　　日
　　　　　　　　　　　　　　　書記官  陳明俐
